臺灣臺中地方法院刑事判決
110年度金訴字第815號
公  訴  人  臺灣臺中地方檢察署檢察官
被      告  任泓愷




選任辯護人  吳昀陞律師
上列被告因詐欺案件，經檢察官提起公訴（110年度偵字第23378
號）及移送併辦（111年度偵緝字第365號），本院判決如下：
    主  文
甲○○三人以上共同冒用公務員名義犯詐欺取財罪，累犯，處有期
徒刑壹年柒月。
偽造之「臺灣臺北地方法院檢察署印」公印文壹枚沒收。
    犯罪事實
一、甲○○基於參與三人以上以實施詐術為手段所組成具有持續性
    、牟利性之有結構性犯罪組織（下稱詐欺集團）、招募他人
    加入犯罪組織之犯意，自民國109年11月5日至110年3月9日
    間之某日起，加入由三名以上真實姓名年籍不詳之人（均無
    證據證明係未成年人，下均稱不詳成員）所組成之詐欺集團
    （下稱本案詐欺集團），並於110年2、3月間，接續介紹乙○○、己○○、丁○○（下合稱乙○○等三人，所涉嫌參與犯罪組織
    部分均由另案審理）加入本案詐欺集團分別擔任「收水」（
    即負責收取、轉交「車手」所取得之詐欺所得財物）、「車
    手」（即負責實際收取詐欺所得財物）等工作。嗣甲○○與乙○○等三人（乙○○涉嫌本案犯行部分業經本院另行審結；己○○
    、丁○○涉嫌本案犯行部分均經另案判決確定）及不詳成員，
    基於意圖為自己不法所有之三人以上共同冒用公務員名義犯
    詐欺取財、行使偽造公文書、掩飾及隱匿特定犯罪所得之去
    向及所在之犯意聯絡，自110年3月3日上午11時許起，接續
    由不詳成員假冒護理師、員警以及甲○○假冒檢察官等身分撥
    打電話給丙○○，佯稱：某人欲取得丙○○之診斷證明用以領取
    勞保給付，是否須報請員警處理；丙○○涉嫌冒領勞保給付、
    為「老鼠會」成員及在中國銀行開立帳戶流通資金等刑事案
    件，為調查釐清，丙○○須依指示提領金融帳戶內款項並交付
    予檢察官特助以供監管云云，致丙○○陷於錯誤，於同年月9
    日上午，分別臨櫃從其所有如附表「金融帳戶」欄所示之金
    融帳戶內，提領如附表「提款金額」欄所示之金額共新臺幣
    （下同）42萬元，並將該等現金裝入牛皮紙袋後，依假冒檢
    察官身分之甲○○之指示，於同日下午1時許，在臺中市○○區○○路000號「中陽公園」內，與稍早依甲○○之指示而由己○○騎
    乘普通重型機車載送至臺中市○○區○○路000號統一超商豐東
    門市與乙○○會合，再與乙○○一同步行前往臺中市○○區○○路00
    0號統一超商豐鑫門市，透過該門市內之傳真機取得不詳成
    員所偽造具公文書性質之「臺北地檢署公證部門收據」1紙
    （其上顯示有「臺灣臺北地方法院檢察署印」之偽造公印文
    1枚）之丁○○碰面，並依假冒檢察官身分之甲○○之指示（透
    過丁○○交給丙○○接聽之行動電話），將上開裝有現金42萬元
    之牛皮紙袋當面交給丁○○，丁○○則交付前揭偽造公文書予丙○○收執，足以生損害於臺灣臺北地方檢察署及丙○○，待丙○○
    離去後，丁○○旋於不詳地點，將上開裝有現金42萬元之牛皮
    紙袋交給乙○○，乙○○復於同日某時許，在臺灣高鐵桃園站某
    處，將前揭現金轉交予不詳成員，以此掩飾及隱匿該等詐欺
    所得款項之去向及所在。嗣因丙○○發覺有異報警處理，並提
    出前揭偽造公文書予員警扣案，始循線查悉上情。
二、案經丙○○訴由臺中市政府警察局豐原分局報告臺灣臺中地方
    檢察署檢察官偵查後起訴。
    理  由
一、證據能力：
(一)本案證人即共同被告乙○○（下僅稱乙○○）、證人即同案被告
    己○○、丁○○（下均僅稱姓名）於警詢時之證述，均為被告甲○○以外之人於審判外之陳述（即傳聞證據），而此部分傳聞
    證據，既無刑事訴訟法第159條之2、第159條之3所規定可例
    外具有證據能力等情形，復經被告及辯護人於本院準備程序
    中爭執其證據能力（本院訴卷一第242頁），且本案被告所
    犯包括違反組織犯罪防制條例之罪，是依刑事訴訟法第159
    條第1項規定、組織犯罪防制條例第12條第1項中段規定之反
    面解釋，自均不具證據能力，不得引用作為認定被告本案犯
    行之證據。　　　　
(二)本案認定犯罪事實所引用之證人乙○○於110年8月17日偵訊時
    、證人己○○於110年4月9日及同年8月16日偵訊時、證人丁○○
    於110年4月9日偵訊時之證述，固均為被告以外之人於審判
    外之陳述，且經被告及辯護人於本院準備程序中主張均屬傳
    聞證據而爭執證據能力（本院卷一第242頁），惟按被告以
    外之人於偵查中向檢察官所為之陳述，除顯有不可信之情況
    者外，得為證據，刑事訴訟法第159條之1第2項可資參照，
    是上開證人乙○○等三人於偵訊時之證述，既均經檢察官依人
    證之法定程序命其等具結，且被告及辯護人並未明確指出該
    等證述有何顯不可信之客觀狀況，卷內亦無證據顯示該等證
    述存有顯不可信之情況，依前開規定，自均有證據能力。
(三)本案認定犯罪事實所引用之卷內被告以外之人於審判外之陳
    述，除前揭業經本院論述證據能力之部分外，檢察官、被告
    及辯護人於本院準備程序中均不爭執該等陳述作為本案證據
    之證據能力，於辯論終結前亦未對該等陳述之證據能力聲明
    異議，本院復審酌該等陳述作成時之情況，並無違法取證之
    瑕疵，亦認以之作為證據為適當，自均具有證據能力。
(四)本案認定犯罪事實所引用之卷內非供述證據，並無證據證明
    係實施刑事訴訟程序之公務員違背法定程序所取得，且經本
    院於審理程序中提示並告以要旨而為調查時，檢察官、被告
    及辯護人均未表示該等非供述證據不具證據能力，自應認均
    具有證據能力。
二、認定事實所憑之證據及得心證之理由：　　
(一)訊據被告矢口否認有何前揭參與犯罪組織、招募他人加入犯
    罪組織、三人以上共同冒用公務員名義犯詐欺取財、行使偽
    造公文書及一般洗錢之犯行，辯稱：我於106年至108年有參
    加詐欺集團，但我於109年服刑完畢出監後就沒有再參加詐
    欺集團，我沒有加入本案詐欺集團；我完全不認識乙○○等三
    人，我沒有招募他們加入本案詐欺集團，他們的上手應該是
    「何品賢」，因為我之前有私吞詐騙所得款項而與「何品賢
    」發生糾紛，所以「何品賢」才會指示他們向檢警表示是我
    叫他們從事詐欺工作；我沒有參與本案詐欺集團對告訴人丙○○所為之詐欺取財犯行，我沒有指示丁○○去向告訴人收取詐
    騙所得款項，我也沒有假冒檢察官身分與告訴人通話云云（
    偵23378卷第91至101頁、本院卷一第202、238至239頁、本
    院卷二第55至56、64頁）。經查：
 1、前揭告訴人因不詳人士撥打電話假冒護理師、員警、檢察官
    等身分向其行使詐術以致陷於錯誤，而於110年3月9日上午
    ，從其所有如附表「金融帳戶」欄所示之金融帳戶內提領共
    42萬元，並依假冒檢察官身分之不詳人士之指示，於同日下
    午1時許，在臺中市○○區○○路000號「中陽公園」內，與稍早
    由己○○騎乘普通重型機車載送至統一超商豐東門市與乙○○會
    合，再與乙○○一同步行前往統一超商豐鑫門市，透過該門市
    內之傳真機取得不詳人士所偽造具公文書性質之「臺北地檢
    署公證部門收據」1紙（其上顯示有「臺灣臺北地方法院檢
    察署印」之偽造公印文1枚）之丁○○碰面，並於接聽丁○○所
    交付之行動電話後，將上開現金42萬元交給丁○○，丁○○則交
    付前揭偽造公文書予告訴人，復於不詳地點轉交上開現金給
    乙○○等節，為被告於本院準備程序中所不爭執（本院卷一第
    242至243頁），且據證人乙○○於偵訊、本院準備及審理程序
    中、證人己○○、丁○○於偵訊時證述明確（他卷第397至404頁
    、偵23378號卷第283至284、297至298頁、本院卷一第416、
    429至430頁），核與證人即告訴人於警詢時之證述相符（偵
    23378號卷第117至135頁），且有員警偵查報告、偽造「臺
    北地檢署公證部門收據」之影本、如附表「金融帳戶」欄所
    示金融帳戶之存摺封面及內頁影本、監視器錄影畫面截圖、
    現場照片、內政部警政署反詐騙諮詢專線紀錄表、臺中市政
    府警察局豐原分局豐東派出所陳報單、受理各類案件紀錄表
    及受（處）理案件證明單、臺中市政府警察局豐原分局扣押
    筆錄等在卷可稽（他卷第7至37、227至255頁、偵23378號卷
    第137至173、201頁），暨偽造之「臺北地檢署公證部門收
    據」1紙扣案為憑，是此部分事實，堪可認定。　
 2、被告雖以上開情詞置辯，惟證人乙○○等三人分別證述如下：
 (1)證人丁○○於110年4月9日偵訊時證稱：被告是我們的上手，
    被告負責打電話通知我們到指定的地方去跟被害人取款，我
    負責出面向被害人取款，己○○負責當司機及把風；我出面向
    被害人取款時沒有表明身分，是被告打電話到我的手機，叫
    我把手機拿給被害人聽，由被告去跟被害人談，因為被害人
    有重複一次被告講的話，所以我有聽到被告說把那包東西拿
    給旁邊的公務人員；本案我收取、轉交詐欺所得款項42萬元
    所分得的酬勞，是當天晚上10點多被告在一中街水利大樓正
    門口拿給我，我是與己○○一起過去；關於我加入的本案詐欺
    集團，我所知的最上手成員是被告，我不清楚被告上面還有
    沒有其他人等語（他卷第397至401頁）。
 (2)證人己○○於偵訊時證稱：本案我的角色是把風，本案的參與
    人還有乙○○，他應該算是上手，就是我們收到贓款後所交付
    的人，後來當天晚上10、11點，我與丁○○才接到通知去水利
    大樓領酬勞，發酬勞時被告及郭逸凡都有在水利大樓前面，
    我確定酬勞的錢是被告發給我的；當初是被告招募我去當車
    手，被告的臉書暱稱為「莫在提」，本案不是被告叫我去載
    丁○○，當天是丁○○接到電話跟我說被告有工作要找他做，他
    沒有交通工具，我就載丁○○過去，因為丁○○也是被告旗下的
    車手，所以當天我載丁○○也算是從事被告集團的車手工作，
    被告也會給我薪水，當天下班被告就跟我約在台中一中旁邊
    的水利大樓給我報酬等語（他卷第401至403頁、偵23378號
    卷第283至284頁）。
 (3)證人乙○○於偵訊時證稱：我的上游是一個臉書暱稱「莫在提
    」的人，也就是被告，被告算是把我介紹進入工作群組，我
    有跟被告見過幾次面，但被告沒有在群組裡面，被告是招募
    別人去做詐欺車手，後來是通訊軟體暱稱「凱文」的人叫我
    去現場；本案是被告先問我要不要做，我說好，被告再把我
    介紹給他朋友，但當天要怎麼做都是被告的朋友指示我的等
    語（偵23378號卷第299頁）；於本院審理程序中證稱：我是
    透過「何品賢」介紹而認識被告，去年我與「何品賢」住在
    一起，「何品賢」介紹被告給我認識，「何品賢」說要做車
    手的工作，「何品賢」有傳被告的聯絡方式給我，讓我與被
    告自己聯絡，後來我與被告約在臺中公園見面，被告有帶二
    個男生過來，被告跟我說如果要來工作大致上的工作內容做
    什麼，我當時不知道被告的真實姓名，被告一開始跟我說他
    叫「小莫」，我那時候都叫被告「小莫」，「何品賢」也是
    叫被告「小莫」，是「何品賢」跟我說被告的臉書暱稱為「
    莫在提」，他們是臉書好友，我也有看過被告的臉書，所以
    我知道被告的臉書暱稱為「莫在提」，但我與被告見面時都
    叫被告「小莫」，我是到警局指認才知道「小莫」的真實姓
    名是甲○○；被告的身高應該只有160幾公分，被告比我矮很
    多，被告身材跟我一樣瘦瘦的，被告的一支手臂有刺青，上
    、下手臂都有，但我忘記是左手還右手，也不記得刺青的圖
    案；我與被告都是見面講，被告是用微信的語音功能聯絡我
    見面，跟我直接約在臺中公園，我與被告見面只會講那一、
    二天在哪裡等指示、去哪裡領錢或收錢等車手工作的事，被
    告沒有親自拿報酬給我；被告在本案案發的前幾天就有當面
    跟我說這幾天要工作，到了110年3月9日本案案發當天早上
    ，是何品賢要我先出門去豐原、跟我說丁○○在哪裡，我才去
    跟丁○○會合，後來也是何品賢叫我搭高鐵去桃園交錢，並跟
    我說可以先把我的報酬拿起來，我再把錢交給不詳人士，當
    天從何品賢叫我去豐原一直到我向丁○○拿錢、去桃園交錢的
    過程，都只有何品賢跟我聯絡，被告在我交錢的過程中不會
    聯絡我；當初何品賢曾跟我說丁○○、己○○是被告他們的人，
    而我自己的理解是我應該算何品賢的人，所以我才會認為丁○○、己○○是被告招募的人等語（本院卷一第444至459頁）。
 3、綜觀前揭證人乙○○等三人之證述內容，不僅均證稱係經由被
    告介紹而加入本案詐欺集團擔任「車手」、「收水」等工作
    ，且本案負責出面向告訴人收取詐欺所得款項之證人丁○○亦
    明確證稱，其係依被告之指示前往指定地點向告訴人收取詐
    欺所得款項，以及其在與告訴人碰面時，有交付由被告撥打
    之行動電話予告訴人接聽等節，參以證人乙○○於本院審理程
    序中所證稱，被告身高約160幾公分、被告某支手臂之上下
    臂都有刺青等被告之外貌特徵，核與被告於本案審理程序中
    自承其身高約170公分、其左手的刺青是從左手腕一直到左
    胸口乙情相符（本院卷二第56頁），是若被告並不認識乙○○
    等三人、未曾與乙○○等三人見面，且未曾介紹乙○○等三人從
    事「車手」、「收水」等工作，復未實際參與本案對告訴人
    實施之詐欺取財犯行，誠難合理解釋乙○○為何能夠明確指出
    其身高、刺青部位等外貌特徵，以及乙○○等三人有何另冒偽
    證罪刑罰風險及相關訟累而均捏造不實證詞構陷其入罪之必
    要。況細觀前揭證人乙○○之證述，雖有證稱其係經由被告介
    紹而加入本案詐欺集團擔任「收水」等工作之不利被告內容
    ，但亦有證稱其係透過「何品賢」之介紹才認識被告、開始
    與被告聯繫擔任「收水」工作事宜，且本案案發當日其係依
    「何品賢」而非被告之指示前往指定地點收取、轉交詐欺所
    得款項等有利被告而不利「何品賢」之內容，益徵本案被告
    辯稱乙○○等三人均係因其與「何品賢」間之仇怨，始依「何
    品賢」之指示為不實指證乙節，委無可採。綜此，依前揭證
    人乙○○等三人之證述內容，業已足使一般人確信係被告招募
    乙○○等三人加入本案詐欺集團，且被告有以假冒檢察官身分
    向告訴人行使詐術、指示丁○○前往指定地點收取、轉交詐欺
    所得款項等方式實際參與本案詐欺集團對告訴人實施之詐欺
    取財犯行，而與乙○○等三人就該詐欺取財犯行及透過共同正
    犯間層層遞轉之方式掩飾、隱匿犯罪所得之一般洗錢犯行有
    犯意聯絡、行為分擔無訛。
 4、另公訴意旨固認，本案於丁○○取得告訴人因受騙所交付之現
    金42萬元並轉交給乙○○後，乃係乙○○前往臺中市○○區○○○路0
    00號統一超商甜心門市與己○○會合，再由己○○騎乘普通重型
    機車搭載丁○○返回租屋處，以及乙○○等三人於同日晚間10、
    11時許，在臺中市北區一中街之水利大樓門口前，將上開現
    金交予不詳成員等情。惟查，丁○○於110年3月9日下午1時許
    取得告訴人因受騙所交付之現金42萬元並轉交給乙○○後，乃
    係丁○○與己○○在統一超商甜心門市會合、一同返回租屋處，
    而乙○○自行離去並於同日某時許在臺灣高鐵桃園站某處轉交
    上開現金予不詳成員等節，業據證人乙○○等三人證述明確（
    他卷第399、402頁、偵23378號卷第283、298頁、本院卷一
    第429至430、453至454頁），是此部分公訴意旨顯有誤會，
    本院爰就乙○○取得上開現金後之處置方式予以更正，附此敘
    明。
(二)綜上所述，本案事證明確，被告犯行均足以認定，應予依法
    論罪科刑。
三、論罪：　　
(一)依本案情節及卷內證據可知，被告所參與之本案詐欺集團，
    其成員至少有被告、乙○○等三人及其他不詳人士，且本案詐
    欺集團係透過電話以接續假冒護理師、員警、檢察官等身分
    之詐術內容向告訴人行騙，待告訴人陷於錯誤後，由被告指
    示丁○○前往約定地點向告訴人收取詐騙所得財物以及交付偽
    造之公文書予告訴人，並將所收取之詐騙所得財物轉交給乙○○，復由乙○○轉交給不詳人士，足徵本案詐欺集團計畫縝密
    、分工精細，實須投入相當成本及時間，方能如此為之，顯
    非為立即實施犯罪而隨意組成，故本案詐欺集團屬三人以上
    以實施詐術為手段所組成具有持續性、牟利性之有結構性組
    織無訛。
(二)核被告所為，係犯組織犯罪防制條例第3條第l項後段之參與
    犯罪組織罪、同條例第4條第l項之招募他人加入犯罪組織罪
    、刑法第339條之4第1項第1款、第2款之三人以上共同冒用
    公務員名義犯詐欺取財罪、同法第216條、第211條之行使偽
    造公文書罪以及洗錢防制法第14條第1項之一般洗錢罪。又
    臺灣臺中地方檢察署檢察官以111年度偵緝字第365號移送併
    辦部分，與本件提起公訴之被告招募己○○加入本案詐欺集團
    部分為同一事實，本院自應一併審酌。
(三)關於被告因加入本案詐欺集團而在本案詐欺集團向告訴人實
    施詐欺取財等犯行之過程中，實際負責假冒檢察官身分向告
    訴人行使詐術、指示丁○○前往指定地點收取、轉交詐欺所得
    款項等行為之參與犯罪組織部分，業經起訴書於犯罪事實欄
    中記載明確，僅漏未記載引用該部分事實之所犯法條，此部
    分亦經本院於審理程序中告知被告尚涉犯組織犯罪防制條例
    第3條第l項後段之參與犯罪組織罪（本院卷二卷第54頁），
    使被告得以充分行使防禦權，是本院自仍應予審究，並逕予
    補充該部分之論罪法條。
(四)被告與乙○○等三人及其他不詳成員間，就上開詐欺取財、行
    使偽造公文書及一般洗錢等犯行均有犯意聯絡及行為分擔，
    皆為共同正犯。
(五)本案被告共同於具公文書性質之「臺北地檢署公證部門收據
    」上偽造之「臺灣臺北地方法院檢察署印」公印文1枚，係
    其共同偽造該公文書行為之一部，而偽造該公文書之低度行
    為，復為行使之高度行為所吸收，均不另論罪。
(六)被告於加入本案詐欺集團後，既接續招募乙○○等三人加入本
    案詐欺集團分別擔任「收水」、「車手」等工作，且在本案
    共同向告訴人實施詐欺取財等犯行之過程中，實際負責假冒
    檢察官身分向告訴人行使詐術、指示丁○○前往指定地點收取
    、轉交詐欺所得款項等行為，堪認被告係於參與本案詐欺集
    團之行為繼續中，基於便利本案詐欺集團運作之同一目的，
    為維護或確保本案詐欺集團犯罪運作之繼續進行，而接續招
    募乙○○等三人加入本案詐欺集團，是被告自己加入本案詐欺
    集團以及其招募乙○○等三人加入本案詐欺集團之行為，不僅
    時間上相互重疊，彼此亦具重要之關聯性，自應評價為一行
    為觸犯參與犯罪組織罪、招募他人加入犯罪組織罪之想像競
    合犯。又本案被告之參與犯罪組織、詐欺取財、行使偽造公
    文書及洗錢等行為間，客觀行為具有局部之同一性，且主觀
    上皆係以取得他人受騙財物為最終目的，依一般社會通念，
    應評價為法律概念之一行為，方符刑罰公平原則，是本案被
    告係以法律上一行為同時觸犯參與犯罪組織罪、三人以上共
    同冒用公務員名義犯詐欺取財罪、行使偽造公文書罪及一般
    洗錢罪，為想像競合犯，應依刑法第55條前段之規定，從一
    重之三人以上共同冒用公務員名義犯詐欺取財罪處斷。
四、被告前因詐欺案件，經臺灣基隆地方法院以106年度訴字第4
    09號判處有期徒刑1年6月確定（下稱前案），送監執行後，
    於107年9月26日縮短刑期假釋出監付保護管束，於107年11
    月14日保護管束期滿未經撤銷，視為已執行完畢，嗣前案又
    分別於108年4月8日、108年10月14日、110年4月23日，經本
    院、臺灣高等法院臺中分院與另案合併裁定應執行有期徒刑
    2年2月（本院108年度聲字第1232號）、2年6月（本院108年
    度聲字第4061號）、4年（臺灣高等法院臺中分院110年度聲
    字第837號）確定等情，業經檢察官於本院審理程序中提出
    前案之判決書等事證為據，而具體指出本案被告構成累犯之
    證明方法，且有臺灣高等法院被告前案紀錄表在卷供參，堪
    可採憑，是被告於前案執行完畢後（註：因前案第一次與另
    案合併定應執行刑時【即108年4月8日確定之本院108年度聲
    字第1232號裁定】，前案之假釋付保護管束業已期滿，故前
    案與另案之合併定應執行刑，自不影響前案已屬刑法第47條
    第1項所謂「執行完畢」情形之認定），五年內故意再犯本
    案有期徒刑以上之罪，為累犯；參以檢察官復於本院審理程
    序中具體指出，被告一犯再犯罪質相同之案件，刑罰反應力
    薄弱，主張本案應依法累犯規定加重被告其刑，故本院依司
    法院大法官會議釋字第775號解釋意旨，衡酌被告所涉前案
    係因入監及假釋期滿未經撤銷而執行完畢、本案係在前案執
    行完畢五年以內之中期所為、以及前案與本案之罪質相近，
    且均為故意犯罪，足認被告不知記取教訓，對刑罰之反應力
    薄弱等情，認本案並無未處以最低法定本刑即有違罪刑相當
    原則之情形，縱加重最低法定本刑亦無過苛，爰依刑法第47
    條第1項之規定加重其刑。
五、爰以行為人之責任為基礎，審酌被告明知詐欺犯罪在我國橫
    行多年，社會上屢見大量被害人遭各式詐欺手法騙取金錢，
    甚至有一生積蓄因此蕩然無存者，竟加入本案詐欺集團，且
    接續招募乙○○等三人加入本案詐欺集團，以便利本案詐欺集
    團之運作，復夥同乙○○等三人及其他不詳成員，透過假冒護
    理師、員警、檢察官等身分、行使偽造公文書等方式，向告
    訴人騙取現金42萬元，危害我國公務機關之執法威信、公文
    書之憑信性，並利用共同正犯間層層遞轉詐欺所得款項等方
    式，製造金流斷點，藉此掩飾及隱匿本案詐欺所得款項之去
    向、所在，所為實屬不該；又被告始終否認本案犯行，且迄
    本院判決前，尚未以與告訴人成立和解、調解或其他方式填
    補本案所生損害；另考量被告之素行、被告於本案犯行之角
    色分工，以及被告於本院審理程序中自陳之智識程度、生活
    狀況（參本院卷二第65頁）等一切情狀，量處如主文所示之
    刑，以資懲儆。
六、沒收：
(一)按偽造之印章、印文或署押，不問屬於犯人與否，沒收之，
    刑法第219條定有明文。基此，有關本案被告共同於具公文
    書性質之「臺北地檢署公證部門收據」上偽造之「臺灣臺北
    地方法院檢察署印」公印文1枚，自應依上開規定宣告沒收
    。至扣案之前揭「臺北地檢署公證部門收據」，雖係本案被
    告所共同偽造，然既經丁○○交由告訴人收執而為行使，自已
    非屬被告等本案犯罪行為人所有之物，爰不予宣告沒收。另
    上開偽造之公印文1枚，雖可疑係另以偽造之印章蓋用所生
    ，然細觀該枚偽造公印文所蓋印之文書（即前揭偽造之「臺
    北地檢署公證部門收據」），顯係以電腦等相關設備打印而
    成，非由自然人書寫，是依現今運用電腦製作文書之技術發
    展，確有透過電腦等相關設備而以插入印文圖片方式偽造該
    枚公印文之可能，況本案並未扣得刻有相同印文之實體印章
    ，基於有疑唯利被告原則，自不得逕認本案存有偽造之印章
    而予以宣告沒收，附此敘明。
(二)按犯罪所得，屬於犯罪行為人者，沒收之；犯罪所得之沒收
    ，於全部或一部不能沒收或不宜執行沒收時，追徵其價額，
    刑法第38條之1第1項前段、第3項分別定有明文。又按共同
    正犯犯罪所得之沒收、追徵，應就各人所分得之數為之。所
    謂各人「所分得」之數，係指各人「對犯罪所得有事實上之
    處分權限」而言。因此，若共同正犯各成員內部間，對於犯
    罪所得分配明確時，應依各人實際所得宣告沒收；若共同正
    犯對於犯罪所得，其個人確無所得或無處分權限，且與其他
    成員亦無事實上之共同處分權限者，自不予諭知沒收；然若
    共同正犯對於犯罪所得享有共同處分權限時，僅因彼此間尚
    未分配或分配狀況未臻具體、明確，參照民法第271條「數
    人負同一債務，而其給付可分者，除法律另有規定或契約另
    有訂定外，應各平均分擔之」，民事訴訟法第85條第1項前
    段「共同訴訟人，按其人數，平均分擔訴訟費用」等規定之
    法理，應平均分擔（最高法院107年度台上字第2989號判決
    要旨參照）。經查，本案被告共同實施之加重詐欺取財犯行
    ，雖有向告訴人詐得現金42萬元，惟該等詐欺所得款項，既
    已依序經由丁○○、乙○○輾轉交予不詳成員，且依卷內事證，
    被告有無從該等詐欺所得款項中實際分得犯罪所得？被告對
    該等詐欺所得款項有無（共同）處分權限？均尚屬有疑，況
    縱依被告有實際負責本案加重詐欺取財犯行之部分行為、其
    他共同正犯（即乙○○等三人）均自承有因參與本案加重詐欺
    取財犯行獲得報酬等情，合理推認被告亦當有因本案加重詐
    欺取財犯行而獲得報酬，本案仍難依卷內事證合理、適當估
    算被告所獲得之報酬數額，故依前揭判決要旨、有疑唯利被
    告原則，本案自無適用刑法第38條之1第1項前段、第3項、
    第38條之2第1項等規定對被告宣告沒收、追徵犯罪所得之餘
    地。
(三)另洗錢防制法第18條固規定：「犯第14條之罪，其所移轉、
    變更、掩飾、隱匿、收受、取得、持有、使用之財物或財產
    上利益，沒收之；犯第15條之罪，其所收受、持有、使用之
    財物或財產上利益，亦同。以集團性或常習性方式犯第14條
    或第15條之罪，有事實足以證明行為人所得支配之前項規定
    以外之財物或財產上利益，係取自其他違法行為所得者，沒
    收之。」，然因該條規定並無「不問屬於犯罪行為人與否均
    沒收」等同義文字，自以屬於被告所有者為限，始應予沒收
    ，是依卷內事證，既未能認定本案被告共同向告訴人詐得之
    現金42萬元，輾轉經由丁○○、乙○○交給不詳成員後，現係由
    被告實際占有、取得而具事實上管領權，當無依前揭規定於
    本案對被告宣告沒收該等現金之餘地。
七、不另為無罪之諭知部分：
    本案公訴意旨固認，本案被告尚涉犯組織犯罪防制條例第3
    條第1項前段之指揮犯罪組織罪嫌，惟按組織犯罪防制條例
    第3條第1項前段之「指揮」，乃指為某特定任務之實現，而
    下達行動指令，並具有可以實際決定該行動之進退行止者，
    始足以當之；而同條項後段之「參與」，則指一般之聽取號
    令，實際參與行動之一般成員（最高法院110年度台上字第5
    135號判決意旨參照），而依卷內事證，僅足認被告有以負
    責假冒檢察官身分向告訴人行使詐術、指示丁○○前往指定地
    點收取、轉交詐欺所得款項等行為之方式參與本案詐欺集團
    對告訴人實施之詐欺取財等犯行，衡諸本案詐欺欺集團中尚
    有其他不詳成員負責假冒護理師、員警等身分向告訴人行使
    詐術，且被告指示丁○○行為之內容，主要係轉知其因假冒檢
    察官身分向告訴人行使詐術所取得之時間、地點等資訊等情
    ，自存有被告僅係單純遵照上級之任務分配、轉達上級命令
    之可能，實難率認被告所為係屬可實際決定本案詐欺集團對
    告訴人所為詐欺取財犯行之進退行止之指揮犯罪組織行為，
    自無論被告以指揮犯罪組織罪之餘地，惟因公訴意旨認此部
    分與前開經本院論罪之招募他人加入犯罪組織罪、三人以上
    共同冒用公務員名義犯詐欺取財罪、行使偽造公文書罪及一
    般洗錢罪係想像競合犯之裁判上一罪關係，爰不另為無罪之
    諭知。　
據上論斷，應依刑事訴訟法第299條第1項前段，組織犯罪防制條
例第3條第1項後段、第4條第1項，洗錢防制法第14條第1項，刑
法第11條前段、第28條、第339條之4第1項第1款、第2款、第216
條、第211條、第55條、第47條第1項、第219條，刑法施行法第1
條之1第1項，判決如主文。　　
本案經檢察官洪佳業提起公訴，檢察官謝怡如移送併辦，檢察官
戊○○到庭執行職務。
中　　華　　民　　國　　111 　年　　9 　　月　　15　　日
                  刑事第二庭  審判長法　官  劉麗瑛　
                                    法　官  吳孟潔　
                                    法　官  蔡宗儒　
以上正本證明與原本無異。
如不服本判決應於收受送達後20日內向本院提出上訴書狀，並應
敘述具體理由；其未敘述上訴之理由者，應於上訴期間屆滿後20
日內向本院補提理由書（均須按他造當事人之人數附繕本）「切
勿逕送上級法院」。
告訴人或被害人如不服判決，應備理由具狀向檢察官請求上訴，
上訴期間之計算，以檢察官收受判決正本之日起算。
　　　                            　書記官  梁文婷
中　　華　　民　　國　　111 　年　　9 　　月　　16　　日
附錄本案論罪法條全文：
組織犯罪防制條例第3條
發起、主持、操縱或指揮犯罪組織者，處3年以上10年以下有期
徒刑，得併科新臺幣1億元以下罰金；參與者，處6月以上5年以
下有期徒刑，得併科新臺幣1千萬元以下罰金。但參與情節輕微
者，得減輕或免除其刑。
具公務員或經選舉產生之公職人員之身分，犯前項之罪者，加重
其刑至二分之一。
犯第1項之罪者，應於刑之執行前，令入勞動場所，強制工作，
其期間為3年。
前項之強制工作，準用刑法第90條第2項但書、第3項及第98條第
2項、第3項規定。
以言語、舉動、文字或其他方法，明示或暗示其為犯罪組織之成
員，或與犯罪組織或其成員有關聯，而要求他人為下列行為之一
者，處3年以下有期徒刑，得併科新臺幣3百萬元以下罰金：
一、出售財產、商業組織之出資或股份或放棄經營權。
二、配合辦理都市更新重建之處理程序。
三、購買商品或支付勞務報酬。
四、履行債務或接受債務協商之內容。
前項犯罪組織，不以現存者為必要。
以第5項之行為，使人行無義務之事或妨害其行使權利者，亦同
。
第5項、第7項之未遂犯罰之。
組織犯罪防制條例第4條
招募他人加入犯罪組織者，處6月以上5年以下有期徒刑，得併科
新臺幣1千萬元以下罰金。
成年人招募未滿十八歲之人加入犯罪組織者，依前項規定加重其
刑至二分之一。
以強暴、脅迫或其他非法之方法，使他人加入犯罪組織或妨害其
成員脫離者，處1年以上7年以下有期徒刑，得併科新臺幣2千萬
元以下罰金。
前項之未遂犯罰之。
中華民國刑法第339條之4
犯第339條詐欺罪而有下列情形之一者，處1年以上7年以下有期
徒刑，得併科1百萬元以下罰金：
一、冒用政府機關或公務員名義犯之。
二、三人以上共同犯之。
三、以廣播電視、電子通訊、網際網路或其他媒體等傳播工具，
    對公眾散布而犯之。
前項之未遂犯罰之。
中華民國刑法第216條（行使偽造變造或登載不實之文書罪）
行使第210條至第215條之文書者，依偽造、變造文書或登載不實
事項或使登載不實事項之規定處斷。
中華民國刑法第211條（偽造變造公文書罪）
偽造、變造公文書，足以生損害於公眾或他人者，處1年以上7年
以下有期徒刑。
洗錢防制法第14條
有第二條各款所列洗錢行為者，處7年以下有期徒刑，併科新臺
幣5百萬元以下罰金。
前項之未遂犯罰之。
前二項情形，不得科以超過其特定犯罪所定最重本刑之刑。
附表：
編號 金融帳戶 提款金額 1 中華郵政帳號00000000000000號 7萬元 2 臺灣土地銀行帳號000000000000號 35萬元